【裁判字號】    89,上訴,119
【裁判日期】    890531
【裁判案由】    偽造文書
【裁判全文】
臺灣高等法院刑事判決                            八十九年度上訴字第一一九號
    上  訴  人  臺灣士林地方法院檢察署檢察官
    被      告  甲○○
右上訴人因被告偽造文書案件，不服臺灣士林地方法院八十七年度訴字第七○六號，
中華民國八十八年十一月八日第一審判決（起訴案號：臺灣士林地方法院檢察署八十
八十七年度偵字第三四七一號）提起上訴，本院判決如左：
    主  文
上訴駁回。
    理  由
一、公訴意旨略以：被告甲○○於民國（下同）八十五年十二月間，邀同告訴人丙○
    ○出資新台幣（下同）五十萬元，以共同投資「透抽」海產生意，丙○○如約出
    資後，因被告屢未告知經營狀況，且嗣又告知所經營之生意係「小魚乾」之進口
    而非「透抽」，簡澤清因而要求退股，並返還股金，惟被告卻置之不理，且被告
    得知丙○○之兄簡金龍（又名簡再生）積欠股東及他人貨款，竟與張有用（另案
    偵辦）共同基於（行使）偽造文書之犯意聯絡，由張有用偽造簡金龍、甲○○及
    丙○○解決債權債務之「切結書」，並於其上偽造丙○○及簡金龍之妻黃阿娥之
    署押，表示同意上開協議。被告於該切結書上簽名後，於丙○○向其催討五十萬
    元時，持以主張緩期清償，因認被告涉有刑法第二百一十六條、第二百十條之行
    使偽造文書罪嫌云云。
二、本件公訴人認被告甲○○涉有行使偽造文書犯行，無非係以卷附之「切結書」、
    存證信函及告訴人丙○○之指述，為其論據。惟訊之被告固不否認邀同丙○○出
    資五十萬元，以共同經營海產生意，嗣要求退股取回股款之事實，但堅決否認行
    使偽造文書犯行，辯稱：伊與賴燕秋亦有合夥海產生意，告訴人丙○○之兄簡金
    龍曾向賴燕秋買海產，所支付貨款之支票皆跳票，因而積欠賴燕秋債務六十一萬
    元，賴燕秋同意以該債務扺償伊欠簡澤清之五十萬股款，嗣友人郭璁澔知悉，乃
    稱願介紹張有用幫忙解決債務，張有用表示可幫伊處理債務，並於三天後取得該
    「切結書」交付與伊，並稱簡金龍之妻黃阿娥願代為清償，伊不疑有詐，便給付
    張有用等人十萬元之酬勞，故伊根本不知上開切結書為偽造等語。
三、按犯罪事實應依證據認定之，無證據不得推定其犯罪事實。又不能證明被告犯罪
    者，應諭知無罪之判決。刑事訴訟法第一百五十四條、第三百零一條第一項分別
    訂有明文。又事實之認定，應憑證據，如未能發現相當證據，或證據不足以證明
    ，自不能以推測或擬制之方法，以為裁判基礎，最高法院四十年臺上字第八六號
    判例參照。
四、經查：
    （一）被告確有透過郭璁澔請張有用代為處理其本人、賴燕秋、丙○○及簡金龍
          間債權債務關係之事實，業經證人郭璁澔於偵查證稱：當時大家第一次見
          面在吃飯時，被告說被人欠錢，張有用就自告奮勇要代他去要，並說要去
          瞭解情形，後來張有用在北都飯店拿一張「切結書」予被告，並表示上面
          係欠錢之人蓋章，隔日並要伊向被告表示要付錢，被告太太即包一萬元紅
          包給張有用，張有用再度要求伊向被告拿十萬元，伊亦轉達，後來張有用
          自行向被告拿錢，因為被告沒錢，張有用就帶被告去典當車子拿了九萬元
          等語（見偵卷第二八頁背面、第二九頁）。另據張有用於另案臺灣花蓮地
          方法院八十八年訴字第四二號偽造文書案件審理中供稱：伊受託後，與綽
          號「大龍」之陳國龍去簡家要錢，前後兩次僅遇到簡金龍之妻，並未遇到
          當事人，後來該事交與「大龍」、「阿政」處理，當天伊、郭璁澔與被告
          都在飯店等，待「大龍」、「阿政」回來後，即取回該紙「切結書」，陳
          國龍說「切結書」是對方寫的，後來被告就拿出紅包以為酬謝，在這段期
          間，伊等住飯店、吃飯都是由被告付錢等語（見台灣花蓮地方法院八十八
          年九月七日、同年十月五日筆錄附於原審卷第三十九至四十五頁），此部
          分核與郭璁澔於上開偵訊中所陳相合，且依張有用所述，「切結書」係張
          有用與綽號「大龍」、「阿政」者去處理事後交予被告，而又無證據足堪
          證明被告與其等有謀議如何偽造「切結書」。
    （二）況據被告供稱張有用等人北上為其處理前揭債務，除吃、住之花用，均由
          其負責，核與證人張有用於上開案件證稱：「我們吃飯、住飯店都是李（
          燦群）出的錢」等語相符外，其又典當車子給付張有用等人十萬元之酬金
          ，亦核與證人郭璁澔上開所證相符，而被告當時（即八十六年十一月間）
          確實因無錢，致不得已將車子開至乙○○○○典當，亦經證人即萬國汽車
          行員工楊清吉於本院到庭結證屬實（見本院八十九年三月二十八日筆錄）
          ，顯見被告確有因委託張有用處理債務而支付酬金。再查，被告積欠告訴
          人五十萬元，於其猶須典當汽車支應費用之經濟拮据時期，被告如有偽造
          私文書之犯罪故意，大可自己偽造乃有如反掌折枝之易，洵無須捨近求遠
          另付十五萬元之高價央請第三人張有用偽造文書，且僅係偽造緩期清償之
          文書內容，而非免除債務之私文書之理；且告訴人既為列為簽立「切結書
          」當事人之一，則該「切結書」之真偽於被告遭遇告訴人時立見分明，被
          告苟係有參與偽造該「私文書」，或知情該「私文書」係偽造，衡情其至
          愚，亦不可能自己持偽造之「切結書」出示告訴人主張緩期清償，而自敗
          行跡，是被告辯稱：伊不知該「切結書」係偽造，以為張有用等人已為其
          處理與告訴人之債務關係，而給付酬金乙節，應為可採。再張有用因本件
          犯行，業經判決與「陳國龍」及綽號「阿政」等人共同偽造該「切結書」
          ，並認定被告不知情，亦有台灣花蓮地方法院及台灣高等法院花蓮分院判
          決書在卷可稽。
    （三）另據，告訴人指稱，被告嗣後尚主動在賴燕秋基隆市大武崙店內，交付該
          偽造切結書之影本與伊之情（見原審八十七年十一月十六日訊問筆錄），
          益見被告主觀係在行使權利，而對該「切結書」係偽造一節並不知情，否
          則衡諸常理，若被告明知「切結書」係偽造，則僅提示告訴人即可，豈可
          能堂而皇之將伊犯罪證物交與告訴人？是要難以被告提出該偽造之「切結
          書」向告訴人主張暫免清償，而遽論被告涉有行使偽造文書之犯行。
五、綜上所述，被告所辯，尚堪置信，此外，復查無其他積極證據，足認被告確有公
    訴人所指之犯行，被告犯罪應尚屬不能證明，原審因而諭知其無罪，於法洵無不
    合，上訴意旨仍執前詞，指摘原判決不當，非有理由，應予駁回。
六、被告經合法傳喚，無正當理由不到，爰不帶其陳述，逕行判決。
據上論斷，應依刑事訴訟法第三百六十八條、第三百七十一條，判決如主文。
本案經檢察官柯晴男到庭執行職務。
中    華      民      國      八十九      年      五    月    三十一    日
                              臺灣高等法院刑事第十二庭
                                  審判長法  官  劉  景  星
                                        法  官  陳  志  洋
                                        法  官  陳  博  志
右正本證明與原本無異。
檢察官如不服本判決應於收受送達後十日內向本院提出上訴書狀，其未敘述上訴之理
由者並得於提起上訴後十日內向本院補提理由書（均須按他造當事人之人數附繕本）
。
                                        書記官  徐  秋  鎂
中    華      民      國      八十九      年      六    月      二      日


司法院資訊處製作；財團法人民間司法改革基金會備份。
